最　高　行　政　法　院　裁　定　　　　　　　　　　　　九十三年度裁字第六號
　　上　訴　人　乙　○
　　被 上訴 人　內政部
　　代　表　人　甲○○
右當事人間因農保事件，上訴人對於中華民國九十一年十月二十四日臺北高等行政法
院九十年度訴字第六九四○號判決，提起上訴，本院裁定如左：
　　主  文
上訴駁回。
上訴審訴訟費用由上訴人負擔。
　　理  由
按對於高等行政法院判決上訴，非以其違背法令為理由，不得為之，行政訴訟法第二
百四十二條定有明文。是對於高等行政法院判決上訴，若未具體說明原判決違背何項
法令、不適用或如何適用不當之具體情事，即非主張原判決違背法令以為上訴理由，
其上訴不應准許。本件上訴意旨略以：上訴人於民國七十八年七月二十四日參加農民
健康保險時，其身體狀況已復原至能正常從事簡便勞力的農務工作，且亦經審查小組
確實審查合格而參加農民健康保險，依農民保險條例第五條第二項規定，且符合同條
第三項規定，其加保身份應無不合法之處。勞保局受託業務處僅依七十七年八月三日
就診病例記錄為認定審查之依據，忽略上訴人復健後之勞動能力與在職事實，逕自自
始取消上訴人農保被保險人資格，勞保局受託業務處已明顯違法，蓋農民參加農民健
康保險是法律強制行為，以實際從事農務工作為審查要件，是不得以個人局部殘廢為
拒保之理由；再則，既於七十八年七月二十四日確實經審查合格允許其參加農民健康
保險，豈可於十一年後依上訴人之身體狀況據以為取消加保之理由，未經確實審查竟
將上訴人退保，已違反農民健康保險立法本意；再則，上訴人若於七十七年八月三日
發生腦中風，左側肢體偏癱，肌力為二以下並持續至今，無好轉現象或應無從事農作
能力，則於當時即應擁有中華民國身心障害手冊，豈有至八十九年五月十一日才經鑑
定為肢體障害中度殘廢，足見上訴人確實於七十八年七月二十四日參加農民健康保險
當時，身體狀況良好，應有從事簡易農作之能力；另依病理事實，腦血管疾病因阻塞
血管部位不同，可引發各種不同之症狀，上訴人是因中大腦動脈於中央溝附近阻塞所
引起之血管病變，其癒後造成殘廢部位僅遺存「左上肢無力」，其餘病發當時之障害
皆因上訴人復健而逐漸好轉，不影響簡便農務勞動，若勞保局受託業務處認定上訴人
之腦血管疾病為帶病投保應予除外，也只能就上訴人投保當時因病所遺存「左上肢無
力」為拒絕給付之根據，不可自始取消上訴人農保被保險人身份，上訴人今日殘廢事
實乃累積多種病症綜合引發併遺存身體殘障，並非七十八年七月二十四日加保當時即
已存在之事實，是勞保局受託業務處所為之處分顯為過當。上訴人家中有種茶面積一
．三甲地，其工作項目有噴水、施肥、採收茶葉、撿茶梗．．．等，依行政院農業委
員會七十九年九月十九日農輔字第九一三五二○三號函意旨，上訴人自有農地種植茶
樹，並從事除草、檢茶梗等工作應可視為從事農業生產之一部分。勞保局受託業務處
所稱上訴人從事除草、檢茶梗等輕便工作，並非屬農民健康保險所稱之農業生產工作
，似有違反法令之嫌；再則，勞保局受託業務處稱所附之鄰居、村長、鄰長等出具之
證明書，係屬事後補具，亦屬不當。勞保局受託業務處於行政處分上僅採對上訴人不
利之片面猜測，顯違反行政程序法第九條規定，且以今日上訴人之身體狀況來猜測十
一年前（七十八年）之病症為不能好轉之固定症狀，並據此為取消加保之理由，此又
有違行政程序法第八條規定，且該等鄰長、村長皆為政府行政要員，其證明文件豈不
足採，實有可議，爰提起上訴等語。經核上訴論旨，旨在述說上訴人在原審起訴所述
原處分不當之理由，惟對原判決究竟有何違背法令之事由，並未具體指明。參照首揭
規定，其上訴顯難認為合法，應予駁回。
據上論結，本件上訴為不合法，依行政訴訟法第二百四十九條第一項前段、第一百零
四條、民事訴訟法第九十五條、第七十八條，裁定如主文。
中　　華　　民　　國　　九十三　　　年　　　一　　　　月　　　八　　　　日
                    最 高 行 政 法 院  第 五 庭
                                審 判 長 法  官　　　徐　樹　海
                                         法  官　　　吳　錦　龍
                                         法  官　　　鄭　淑　貞
                                         法  官　　　林　家　惠
                                         法  官      林  茂  權
右  正  本  證  明  與  原  本  無  異
　　　　　　　　　　　　　　　　　　　　 法院書記官　王　褔　瀛
中　　華　　民　　國　　九十三　　　年　　　一　　　　月　　　八　　　　日
